臺灣彰化地方法院刑事判決　　　　　　　　96年度易字第89號
公　訴　人　臺灣彰化地方法院檢察署檢察官
被　　　告　乙○○
　　　　　　　　　　限居彰化縣.
　　　　　　　　　　　車站行李.
上列被告因贓物案件，經檢察官聲請簡易判決處刑（95年度偵字
第10887 號），本院北斗簡易庭認不宜逕以簡易判決處刑（95年
度斗簡字第737 號），簽移本院刑事庭改依通常程序審理，判決
如下：
    主    文
乙○○故買贓物，處拘役肆拾日，如易科罰金，以新臺幣壹仟元
折算壹日。
扣案之鑰匙貳支均沒收。
    犯罪事實
一、乙○○為位在彰化縣員林鎮之員林火車站行李房工人，平時
    即在員林火車站工作、出入。緣因於民國95年10月5 日中午
    某時，有一名已在員林火車站廣場住居一段期間，狀似流浪
    漢之姓名年籍不詳成年男子向伊借錢不成，改稱可賣伊一部
    機車，乙○○明知該狀似流浪漢之人所欲賣予伊之車牌號碼
    SW6-103 號輕型機車（係甲○○所有《車主登記名義人為甲
    ○○之母余翠眉》，於95年9 月25日下午2 時許，在彰化縣
    員林鎮○○里○○街58號旁所失竊）係來路不明之贓物，竟
    仍在同日中午某時，在彰化縣員林鎮員林火車站前，以新臺
    幣（下同）1,000 元之價格，向該狀似流浪漢之成年男子買
    受。嗣於95年11月24日晚上10時35分許，乙○○騎乘上開贓
    車行經彰化縣田中鎮○○路189 號前時，始因為警攔車稽查
    而查獲，並扣得伊所有，因故買贓車而一併取得用以騎乘該
    贓車之鑰匙2 支，及上開伊故買之贓車1 部（機車業經甲○
    ○領回）。
二、案經彰化縣警察局田中分局報請臺灣彰化地方法院檢察署檢
    察官偵查後聲請簡易判決處刑。
    理    由
壹、證據能力
    本案下列引用之供述及非供述證據，經本院依法踐行調查證
    據程序，公訴人及被告均不爭執各該證據之證據能力，且亦
    查無依法應排除其證據能力之情形，是後述所引用證據之證
    據能力均無疑義，合先敘明。
貳、認定犯罪事實所憑之證據及理由
一、訊據被告乙○○固坦承有於上揭時地，向姓名年籍不詳、當
    時已在員林火車站廣場住居一段期間、狀似流浪漢之成年男
    子，以1,000 元之價格購買上開機車，且購買該機車時並無
    證件等情不諱，惟矢口否認明知該車為贓車，辯稱：伊係因
    機車已老舊，認為1,000 元合理才購買，且對方有交付鑰匙
    ，故沒有想到是贓車云云。
二、經查：
  (一)上開為警查獲之車牌號碼SW6-103 號輕型機車為甲○○所有
    （監理機關行政登記之車主登記名義人為甲○○之母余翠眉
    ），已於95年9 月25日下午2 時許，在彰化縣員林鎮○○里
    ○○街58號旁遭竊乙節，為證人即被害人甲○○於警詢中證
    述明確，並有車輛車牌失竊作業- 查獲車輛認可資料及贓物
    認領保管單各1 紙在卷可稽，故上開為警查獲之機車為失竊
    贓物無疑。而該機車係被告於上揭時地，向姓名年籍不詳、
    當時已在員林火車站廣場住居一段期間、狀似流浪漢之成年
    男子，以1,000 元之價格購買一情，亦據被告迭於警詢、偵
    查及本院審理中自陳無誤且互核一致，再參以被告確實係騎
    乘該機車為警查獲等情，亦堪認定。
  (二)被告雖以前詞置辯，惟被告自承：賣機車予伊之人為當時住
    居在員林火車站廣場、穿著很邋遢之流浪漢，當日對方原本
    係要向伊借錢，因伊表示沒錢，對方才說要牽一部機車賣予
    伊，嗣果然在半個小時後就牽來上開機車，雖然伊知道買機
    車要有行車執照，行車執照就像人的身分證一樣，但因為想
    說1,000 元很便宜，所以沒有想到要跟對方要行車執照；另
    伊之前沒有看過對方騎乘機車等語（參本院審判筆錄第5-8
    頁）。則本院審酌：(1)被告既明知對方係流浪漢，經濟已十
    分困窘，又未曾騎乘機車，衡情伊對其於借錢不成後，竟可
    突然取得上開機車欲出售予伊，理當有所懷疑；(2)且該機車
    雖非新穎，但依卷附機車照片觀之，亦非破舊，倘為上開流
    浪漢所有權處分之物，其大可以較高之價格出售，以換取更
    多的金錢，何需以1,000 元之賤價賣予被告（此觀之被告亦
    認為1,000 元之價格很便宜自明）；(3)況被告自承知道買賣
    機車要有行車執照，本次係因認該機車很便宜才未想到要向
    對方索討行車執照；及(4)本次扣案之鑰匙2 支大小不同，亦
    均與機車廠牌不一，明顯可知並非該機車原配屬之鑰匙等情
    ，認被告於購買上開機車時，對於該輛機車來源有疑應有足
    夠之認識，僅係因價格便宜才故意忽略該機車來源有問題之
    事實，是被告辯稱當時未想到該機車來源之問題云云，與常
    情有違，不足採信。
  (三)綜上所陳，被告明知該車來源有疑，仍以1,000 元價買，伊
    有故買贓物之故意至明。本案事證已臻明確，被告故買贓物
    之犯行堪以認定，應依法論科。
、論罪科刑
一、核被告所為，係犯刑法第349 條第2 項之故買贓物罪。
二、爰審酌被告雖有詐欺及賭博前科，然詐欺案件係於66年所犯
    ，距今已將近30年，而91年之賭博犯行僅經判處罰金銀元60
    0 元，有臺灣高等法院被告前案紀錄表存卷可考，素行非惡
    ，本次因貪圖小利，故買他人遭竊之機車，使該物品之所有
    人受有難以回復其所有物之危險，且成為行竊者銷贓管道之
    一，助長竊盜犯罪之猖獗，危害社會治安非輕，及被告犯罪
    之動機、方法、手段、犯罪後已坦承大部分之犯罪過程，且
    未曾變造機車以逃避查緝，態度尚可，以及所購買之贓車已
    經被害人領回等一切情狀，量處如主文所示之刑，並諭知易
    科罰金之折算標準。
三、扣案之鑰匙2 支，並非被害人甲○○所有之物（已據證人甲
    ○○於警詢時證述明確，參附於警卷之甲○○警詢筆錄），
    而係被告故買上開贓車時一併取得，供伊騎乘贓車所用，業
    據被告供明在卷，是可認係被告所有，因本案故買贓物犯罪
    所得之物，爰依刑法第38條第1 項第3 款之規定諭知沒收。
據上論斷，應依刑事訴訟法第452 條、第299 條第1 項前段，刑
法第349 條第2 項、第41條第1 項前段、第38條第1 項第3 款，
刑法施行法第1 條之1 第1 項、第2 項前段，判決如主文。
本案經檢察官高如應到庭執行職務。
中　　華　　民　　國　　96　　年　　6 　　月　　12　　日
                  刑事第四庭    審判長法　官　周淡怡
                                      法  官  周莉菁
                                      法  官  吳永梁
以上正本證明與原本無異。
如不服本判決，應於判決送達後10日內向本院提出上訴狀（須附
繕本）。
告訴人或被害人對於判決如有不服具備理由請求檢察官上訴者，
其上訴期間之計算係以檢察官收受判決正本之日期為準。
中　　華　　民　　國　　96　　年　　6 　　月　　13　　日
                                      書記官  陳美敏
論罪科刑法條：
中華民國刑法第349條
收受贓物者，處3年以下有期徒刑、拘役或500元以下罰金。
搬運、寄藏、故買贓物或為牙保者，處5年以下有期徒刑、拘役
或科或併科1千元以下罰金。
因贓物變得之財物，以贓物論。
